臺灣士林地方法院刑事判決            100年度審訴字第397號
公  訴  人  臺灣士林地方法院檢察署檢察官
被      告  許慶忠
上列被告因違反毒品危害防制條例案件，經檢察官提起公訴（10
0 年度毒偵字第733 號），被告於本院準備程序中就被訴事實為
有罪陳述，經本院合議庭裁定由受命法官獨任行簡式程序審理，
並判決如下：
    主  文
許慶忠施用第一級毒品，累犯，處有期徒刑捌月。扣案之第一級
毒品海洛因壹包（驗餘淨重零點肆伍肆公克）沒收銷燬，扣案之
注射針筒貳支均沒收。
    事  實
一、許慶忠前因違反肅清煙毒條例案件，經臺灣臺北地方法院以
    86年訴字第1515判決判處有期徒刑3 年6 月確定，於民國87
    年12月29日入監執行，並於89年5 月31日因縮短刑期假釋出
    監，嗣因施用毒品案件，經本院裁定送勒戒處所觀察、勒戒
    後，認有繼續施用毒品之傾向，再經本院裁定令入戒治處所
    強制戒治，嗣因執行成效良好，經本院裁定停止戒治，所餘
    戒治期間付保護管束，已於91年10月3 日執行完畢。至刑事
    追訴部分，則經本院以90年度訴字第274 號判決判處有期徒
    刑8 月確定，嗣與另案犯竊盜案件所處之有期徒刑5 月合併
    定應執行有期徒刑1 年確定，經與上開違反肅清煙毒條例案
    件經撤銷假釋，執行殘刑有期徒刑2 年2 日接續執行，於93
    年12月25日縮刑期滿執行完畢。後又因施用毒品案件，經本
    院以94年度訴字第903 號判決判處有期徒刑10月確定，於96
    年3 月5 日縮刑期滿執行完畢。詎猶不知悛悔，復基於施用
    第一級毒品海洛因之犯意，於100 年3 月28日某時許，在其
    位於臺北市○○區○○路7 段188 巷6 號居處內，以針筒注
    射之方式，施用第一級毒品海洛因1 次。嗣於100 年3 月31
    日下午4 時25分許，在臺北市○○區○○路1 段21號前，因
    形跡可疑為警盤查，經警徵得其同意後搜索其身體，當場查
    獲其所有之海洛因1 包（驗餘淨重0.454 公克）及其所有供
    施用海洛因所用之注射針筒2 支，經警採集其尿液檢體送鑑
    驗，始悉上情。
二、案經臺北市政府警察局中正第一分局報告臺灣士林地方法院
    檢察署檢察官偵查起訴。
    理  由
一、上揭事實，業據被告許慶忠於本院準備程序及審理時坦承不
    諱（見本院卷第30頁背面、第32頁、第33頁），且被告為警
    查獲後經警所採集之尿液，經送臺灣尖端先進生技醫藥股份
    有限公司以酵素免疫分析法初驗後，再以氣相層析質譜儀法
    複驗，證實該尿液呈嗎啡陽性反應，此有該公司100 年4 月
    15日濫用藥物檢驗報告、臺北市政府警察局偵辦毒品案件尿
    液檢體委驗單影本各1 紙在卷可稽（見偵卷第71頁、第73頁
    ），而被告前開為警查獲並扣案之白色粉末1 包（驗餘淨重
    0.454 公克），經送交通部民用航空局航空醫務中心鑑驗結
    果，證實為第一級毒品海洛因等情，亦有該局100 年4 月15
    日航藥鑑字第1002053 號鑑定書影本1 紙附卷可憑（見偵卷
    第80頁）；此外，並有被告所有且供施用海洛因所用之注射
    針筒2 支扣案可資佐證，足認被告前開自白與事實相符，應
    可採信，本案事證明確，被告犯行堪予認定，應依法論科。
二、按毒品危害防制條例於92年7 月9 日修正公布，自93年1 月
    9 日施行，其中第20條、第23條將施用毒品之刑事處遇程序
    區分為「初犯」、「5 年內再犯」、「5 年後再犯」。依其
    立法理由之說明：「初犯」，經觀察、勒戒或強制戒治，應
    為不起訴處分或不付審理之裁定；經觀察、勒戒或強制戒治
    執行完畢釋放後，「5 年內再犯」者，因其再犯率甚高，原
    實施之觀察、勒戒及強制戒治既已無法收其實效，爰依法追
    訴或裁定交付審理。至於經觀察、勒戒或強制戒治執行完畢
    釋放，「5 年後再犯」者，前所實施之觀察、勒戒或強制戒
    治已足以遮斷其施用毒品之毒癮，為期自新及協助其斷除毒
    癮，仍用「初犯」規定，先經觀察、勒戒或強制戒治之程序
    。從而，依修正後之規定，祇於「初犯」及「5 年後再犯」
    2 種情形，有其追訴條件之限制，即須於初犯經觀察、勒戒
    或強制戒治釋放後，5 年內均無施用毒品之行為，始能認其
    前所實施之觀察、勒戒或強制戒治已足遮斷毒癮，而得於5
    年後再犯時，再予適用初犯之規定，重行觀察、勒戒等程序
    。倘5 年內已經再犯，經依法再為保安處分或追訴處罰，縱
    其第3 次（或第3 次以上）施用毒品之時間，在初犯之保安
    處分執行完畢釋放5 年以後，即與「5 年後再犯」之情形有
    別，且因已於「5 年內再犯」，顯見其再犯率甚高，原實施
    觀察、勒戒或強制戒治，已無法收其實效，自無再經觀察、
    勒戒及強制戒治之必要，應由檢察官逕行起訴，始符新法修
    正之本旨（最高法院95年第7 次刑事庭會議決議、97年度臺
    非字第540 號判決參照）。查，本案被告前因施用毒品案件
    ，經本院裁定令入戒治處所施以強制戒治，並於執行完畢後
    5 年內再犯施用毒品罪，業經追訴及判處罪刑確定等情，有
    臺灣高等法院被告前案紀錄表在卷可稽，是被告本次所為施
    用毒品之犯行，距離前開強制戒治執行完畢釋放雖已逾5 年
    ，惟被告於上開強制戒治執行完畢後5 年內，既已再犯施用
    毒品罪，並經追訴、處罰，揆諸前揭說明，其本次犯行即與
    毒品危害防制條例第20條第3 項所稱之「5 年後再犯」有別
    ，是公訴人依法追訴，於法並無不合，本院自應依法論科。
三、核被告許慶忠所為，係犯毒品危害防制條例第10條第1 項之
    施用第一級毒品罪，其施用前、後持有海洛因之低度行為，
    應為施用之高度行為所吸收，不另論罪。又被告有如事實欄
    所載前案科刑及執行之情形，有臺灣高等法院被告前案紀錄
    表附卷可參，其於有期徒刑執行完畢後5 年內，故意再犯本
    案有期徒刑以上之罪，為累犯，應依刑法第47條第1 項之規
    定加重其刑。爰審酌被告曾因施用毒品犯行而觀察勒戒、強
    制戒治及法院判處罪刑確定，仍不知悛悔，復再施用第一級
    毒品，顯見其無戒絕之決心，惟念其施用毒品乃戕害自己身
    心健康，尚未危及他人，且本次施用毒品犯行僅1 次，並考
    量其犯後終能於本院審理時坦承犯行之犯後態度，兼衡其犯
    罪之動機、目的、智識程度等一切情狀，量處如主文所示之
    刑，以示懲儆。至扣案之第一級毒品海洛因1 包（驗餘淨重
    0.454 公克），係查獲之第一級毒品，不問屬於犯人與否，
    應依毒品危害防制條例第18條第1 項前段之規定沒收銷燬之
    ，另扣案之注射針筒2 支，均係被告所有且供本案施用海洛
    因所用之物，業據其供承在卷，爰均依刑法第38條第1 項第
    2 款之規定宣告沒收。
據上論斷，應依刑事訴訟法第273 條之1 第1 項、第299 條第1
項前段，毒品危害防制條例第10條第1 項、第18條第1 項前段，
刑法第11條、第47條第1 項、第38條第1 項第2 款，判決如主文
。
本案經檢察官顏珮珊到庭執行職務。
中    華    民    國   100    年    8     月    5     日
                  刑事第一庭法  官  莊明達
以上正本證明與原本無異。
如不服本判決應於收受判決後10日內向本院提出上訴書狀，並應
敘述具體理由；其未敘述上訴理由者，應於上訴期間屆滿後20日
內向本院補提理由書。
                            書記官  陳麗津
中    華    民    國   100    年    8     月    9     日
附錄本件論罪科刑依據法條全文：
毒品危害防制條例第10條：
施用第一級毒品者，處6 月以上5 年以下有期徒刑。
施用第二級毒品者，處3 年以下有期徒刑。